【裁判字號】    99,交聲,4389
【裁判日期】    991216
【裁判案由】    聲明異議
【裁判全文】
臺灣臺中地方法院交通事件裁定        99年度交聲字第4389號
原處分機關  交通部公路總局臺中區監理所臺中市監理站
異  議  人
即受處分人  楊東錦
上列受處分人因違反道路交通管理處罰條例案件，對於交通部公
路總局臺中區監理所臺中市監理站於民國99年11月24日所為之處
分（原處分案號：裁監稽違字第裁61-GE0000000號裁決書），聲
明異議，本院裁定如下：
    主    文
原處分關於裁處罰鍰新臺幣肆萬伍仟元，其中新臺幣貳萬伍仟元
部分撤銷。
前項撤銷部分，楊東錦不罰。
其餘異議駁回。
    理    由
一、原處分機關意旨略以：聲明異議人即受處分人楊東錦於民國
    98年4月28日05時41分許，騎乘車牌號碼MS3-122號重型機車
    ，在臺中市○○路與市○○○路口前，因「酒後駕車肇事（
    未致人受傷），抽血檢驗酒測值190.58mg/dl，經換算吹氣
    酒測值為0.91MG/L」之違規，為臺中市警察局第六分局市政
    派出所員警以其有違反道路交通管理處罰條例第35條第1項
    第1款規定之行為，製作中市警交字第GE0000000號舉發通知
    單予以舉發，經原處分機關交通部公路總局臺中區監理所臺
    中市監理站於99年11月24日依違反道路交通管理處罰條例第
    35條第1項第1款、第24條第1項第2款及道路交通管理事件統
    一裁罰基準及處理細則第41條、第43條、第44條及第67條之
    規定，以裁監稽違字第裁61-GE0000000號裁決書裁處受處分
    人罰鍰新臺幣（下同）45,000元、吊扣駕駛執照12個月，並
    應參加道路交通安全講習（99年11月25日已吊扣機車駕照12
    個月、簽收道安講習單）等語。
二、聲明異議意旨則以：緩起訴已期滿，申請一罪不二罰，監理
    單位方面罰鍰請予免罰等語。
三、經查：
（一）按汽車駕駛人飲用酒類後，其吐氣所含酒精濃度超過每公
      升0.25毫克以上者，不得駕車；又汽車駕駛人，駕駛汽車
      經測試檢定，有酒精濃度超過規定標準者，處15,000元以
      上60,000元以下罰鍰，當場移置保管其車輛及吊扣駕駛執
      照1年，並應接受道路交通安全講習，道路交通安全規則
      第114條第2款、道路交通管理處罰條例第35條第1項第1款
      、第24條第1項第2款分別定有明文。惟依95年2月5日正式
      施行之行政罰法第26條第1項規定：「一行為同時觸犯刑
      事法律及違反行政法上義務規定者，依刑事法律處罰之。
      但其行為應處以其他種類行政罰或得沒入之物而未經法院
      宣告沒收者，亦得裁處之」，此乃一行為同時造成刑罰法
      律與行政秩序罰規定發生競合適用之關係時，基於「一事
      不二罰」之法理，經由立法程序確立應以刑罰優先為原則
      ，避免行為人承受過度且重複之處罰。此觀該條立法理由
      明確揭示：「一行為同時觸犯刑事法律及違反行政法上義
      務規定時，由於刑罰與行政罰同屬對不法行為之制裁，而
      刑罰之懲罰作用較強，故依刑事法律處罰，即足資警惕時
      ，實無一事二罰再處行政罰之必要。且刑事法律處罰，由
      法院依法定程序為之，較符合正當法律程序，應予優先適
      用。但罰鍰以外之沒入或其他種類行政罰，因兼具維護公
      共秩序之作用，為達行政目的，行政機關仍得併予裁處，
      故為第一項但書規定」，其理益明。是以前揭行政罰法中
      刑事法律處罰優先且不再處以行政秩序罰之目的，既係因
      為行為人已接受刑罰而足資警惕，且已發生懲罰之作用，
      即無使行為人陷於雙重處罰之不利益，則關於刑事法律處
      罰之範圍自應採取實質認定，凡刑事實體法或程序法中所
      規定客觀上剝奪行為人生命、自由、財產權利，主觀上亦
      因制裁之嚴厲性、痛苦性，其強度足以造成心理強制而間
      接達成矯正教化目的之處遇手段，皆應納入其中，而不以
      形式上符合刑法第32條至第34條所定主刑及從刑種類者為
      限，始與前揭法律規範之意旨相符（臺灣高等法院臺中分
      院95年度交抗字第580、591號、96年度交抗字第262、253
      號均採同旨，可資參照）。
（二）另前項汽車駕駛人，經裁判確定處以罰金低於本條例第92
      條第3項所訂最低罰鍰基準規定者，應依本條例裁決繳納
      不足最低罰鍰之部分，道路交通管理處罰條例第35條第8
      項定有明文。故受處分人所支付之緩起訴處分金，若低於
      上開規定者，仍應裁決繳納不足最低罰鍰之部分，始為適
      法。又緩起訴處分金既屬前揭所稱之「實質刑事法律處罰
      」，其性質上類似刑事確定裁判所處以之罰金刑，雖有行
      政罰法第26條第1項規定之適用，然若行為人所支付之緩
      起訴處分金，未達道路交通管理處罰條例第92條第3項所
      訂最低罰鍰基準規定者（按依違反道路交通管理事件統一
      裁罰基準表之規定，駕駛人駕駛機器腳踏車違反道路交通
      管理處罰條例第35條第1項第1款之規定，駕駛人吐氣所含
      酒精濃度超過每公升0.55毫克以上，在限期內到案者，處
      罰鍰45,000元），依道路交通管理處罰條例第35條第8項
      規定，即須補繳不足最低額罰鍰之部分，始為適法。因此
      ，法院僅得就行為人已依緩起訴處分為公益捐款部分予以
      撤銷，並為不罰之諭知（臺灣高等法院暨所屬法院97年法
      律座談會刑事類提案第39號法律問題研討結果參照）。
（三）本件受處分人因酒後駕車，經測得呼氣酒精濃度超過標準
      值，為警舉發之事實，此有臺中市警察局舉發違反道路交
      通管理事件通知單、交通部公路總局臺中區監理所臺中市
      監理站裁決書等在卷可稽，復為受處分人所不否認，是以
      本件違規事實明確，已堪認定。另本件受處分人上開酒後
      駕車除構成道路交通管理處罰條例第35條第1項第1款之交
      通違規事由外，亦已合於刑法第185條之3服用酒類不能安
      全駕駛動力交通工具而駕駛罪之構成要件，受處分人於臺
      灣臺中地方法院檢察署檢察官為緩起訴處分時，經該署檢
      察官命其向財團法人臺灣省私立向上兒童福利基金會附屬
      臺中育嬰院支付25,000元確定在案，此有臺灣臺中地方法
      院檢察署檢察官98年度偵字第13959號緩起訴處分書影本
      、財團法人臺灣省私立向上兒童福利基金會捐款收據影本
      、臺灣高等法院被告前案紀錄表各1份在卷可稽。揆諸前
      揭說明，本件受處分人所支付之緩起訴處分金25,000元，
      解釋上應屬道路交通管理處罰條例第35條第8項所規定之
      罰金，該25,000元尚未達道路交通管理處罰條例第92條第
      3項所訂最低罰鍰基準規定（按依違反道路交通管理事件
      統一裁罰基準表之規定，駕駛人駕駛機器腳踏車違反道路
      交通管理處罰條例第35條第1項第1款之規定，駕駛人吐氣
      所含酒精濃度超過每公升0.55毫克以上，在限期內到案者
      ，處罰鍰45,000元），依該條例第35條第8項之規定，尚
      有須補繳不足最低罰鍰之差額20,000元（即最低罰鍰45,0
      00元減受處分人支付之緩起訴處分金25,000元），是關於
      酒後駕車45,000元罰鍰部分，受處分人就其已支付緩起訴
      處分金25,000元部分所為異議，為有理由，應由本院將原
      處分關於該部分撤銷，另為不罰之諭知；但其就差額20,0
      00元部分之異議，則無理由，應予駁回。
四、據上論斷，應依道路交通管理處罰條例第87條第2項，道路
    交通事件處理辦法第18條、第19條，裁定如主文。
中    華    民    國    99    年    12    月    16    日
                  交通法庭    法  官  巫淑芳
上正本證明與原本無異。
如不服本裁定，應於送達後五日內，向本院提出抗告狀。
                                書記官  莊金屏
中    華    民    國    99    年    12    月    16    日

司法院資訊處製作；財團法人民間司法改革基金會備份。
